【裁判字號】    98,交聲,1365
【裁判日期】    980709
【裁判案由】    聲明異議
【裁判全文】
臺灣高雄地方法院交通事件裁定        98年度交聲字第1365號
原處分機關  高雄市政府交通局
異  議  人
即受處分人  甲○○
上列受處分人因聲明異議案件，對於高雄市政府交通局民國98年
5 月6 日所為之處分（原處分：高市交裁字第裁32-BB0000000號
），聲明異議，本院裁定如下：
    主  文
原處分撤銷。
    理  由
一、按「行為人有道路交通管理處罰條例之情形者，應填製舉發
    違反道路交通管理事件通知單，逕行舉發者，應按已查明之
    資料填註車牌號碼、車輛種類、車主姓名或地址，並於通知
    單上方空白處加註逕行舉發之文字後，由舉發機關送達被通
    知人」；「違反道路交通管理事件，行為人認為舉發之事實
    與違規情形相符者，得於接獲通知單後，親自或委託他人持
    該通知單，不經裁決向指定之處所，逕依裁罰基準執行並繳
    納罰鍰結案」；「違反道路交通管理事件行為人，未依規定
    自動繳納罰鍰，或未依規定到案聽候裁決，處罰機關應依基
    準表於通知單送達且逾越應到案期限60日之3 個月內，逕行
    裁決之。但警察機關管轄部分，應於通知單送達且逾越應到
    案期限之3 個月內，逕行裁決之。」；「處理違反道路交通
    管理事件，有關文書送達之程序，依行政程序法之規定」，
    違反道路交通管理事件統一裁罰基準及處理細則第11條第1
    項第4 款、第48條第1 項、第44條第1 項及第5 條分別定有
    明文。因此舉發違規行為應由舉發機關依行政程序法之規定
    ，將通知書送達被通知人，且合法送達後，若被通知人未依
    規定自動繳納罰鍰，或未依規定到案聽候裁決，處罰機關始
    可裁決，如未將通知書合法送達被通知人，即逕行依非最低
    額罰鍰額裁決，不僅與前開規定不符，且使被通知人喪失繳
    納最低罰鍰額之機會，裁決程序自有瑕疵。又「本條例所定
    罰鍰之處罰，受處罰人接獲違反道路交通管理事件通知單後
    ，於15日內得不經裁決，逕依第92條第3 項之罰鍰基準規定
    ，向指定之處所繳納結案；不服舉發事實者，應於15日內，
    向處罰機關陳述意見；其不依通知所定期限前往指定處所聽
    候裁決，且未依規定期限繳納罰鍰結案或向處罰機關陳述意
    見者，處罰機關得逕行裁決之」，道路交通管理處罰條例第
    9 條第1 項亦有規定，亦見處罰機關如欲裁決處罰行為人，
    應以違反道路交通管理事件通知單已經合法送達並生舉發效
    力為前提，如其送達不合法，自無從裁決處罰行為人。
二、查本件原舉發機關高雄市政府警察局交通警察大隊以異議人
    於96年10月20日上午7 時7 分駕駛車號XZK-189 號重型機車
    ，行經設有燈光號誌管制設施之高雄市○○路、翠峰路交岔
    口闖紅燈，逕行舉發，於96年11月13日填製違反道路交通管
    理事件通知單，並於96年11月20日送達於「高雄市○○區○
    ○路124 號」由該址之接收郵件人員收受，有上開舉發通知
    單（補印）、採證照片、送達證書在卷可按（本院卷第11至
    12 頁） 。惟異議人抗辯其並未收受上開舉發通知單，且異
    議人於90年4 月12日已由上址遷居於高雄市○○區○○路56
    號16樓，並於91年間搬離上址，有全戶戶籍查詢資料、高雄
    市政府警察局鼓山分局98年6 月18日高市警鼓分偵字第0980
    013235號函附卷足憑（本院卷第13、18頁），足見異議人於
    96年11月20日並未住居於「高雄市○○區○○路124 號」，
    則該舉發通知單之送達顯難認已生送達之效力，是原處分機
    關所作之裁決亦難認係合法。原處分機關於異議人未受合法
    送達下，即逕行裁決，使異議人喪失自動繳納最低罰鍰額之
    權利，裁決程序顯有違誤，原處分自應予以撤銷。
據上論斷，應依道路交通案件處理辦法第20條，裁定如主文。
中    華    民    國    98    年    7     月    9     日
                  交通法庭    法  官  施介元
以上正本證明與原本無異。
如不服本裁定，應於收受送達後5 日內向本院提出抗告狀。
中    華    民    國    98    年    7     月    9     日
                              書記官  葉玉芬


司法院資訊處製作；財團法人民間司法改革基金會備份。
